臺灣高雄地方法院刑事判決　　　　　　　100年度訴字第173號
公　訴　人　臺灣高雄地方法院檢察署檢察官
被　　　告　陳鵬旭
選任辯護人　史乃文律師
上列被告因毒品危害防制條例案件，經檢察官提起公訴（99年度
偵字第37261 號、100年度偵字第5106號），本院判決如下：
    主  文
陳鵬旭犯如附表一編號1 至5 宣告罪刑欄所示之罪，各處如附表
一編號1 至5 宣告罪刑欄所示之刑。應執行有期徒刑貳拾年，褫
奪公權拾年。扣案之附表二編號1 、2 、5 、7 之、、、
所示之物均沒收之，扣案之附表二編號8 所示之海洛因沒收銷
燬之。
    事  實
一、陳鵬旭前因肅清煙毒條例案件經法院判處有期徒刑確定，並
    於民國83年間經定應執行刑14年6 月確定，於88年5 月1 日
    假釋，於假釋間因施用毒品經送觀察勒戒及強制戒治後，撤
    銷假釋執行殘刑，於95年12月4 日因縮刑期滿執行完畢，詎
    仍不知悔改，明知海洛因係毒品危害防制條例所明定之第一
    級毒品，未經許可不得持有、販賣、轉讓，仍基於販賣第一
    級毒品海洛因以營利之犯意及轉讓海洛因之犯意，分別於附
    表一編號1 至5 所示之時、地，分別以所示之方式販賣、轉
    讓海洛因予謝振鎰、梁瑞三、陳俊宏等人，經警監控謝振鎰
    （另案偵辦中）及陳鵬旭販賣毒品之犯行，嗣於99年12月15
    日15時許，當謝振鎰向陳鵬旭購買完海洛因後，先將謝振鎰
    拘提到案並自其身上扣得海洛因1 包，並於同日22時許，待
    梁瑞三向陳鵬旭購買完海洛因後，將其等逮捕並自梁瑞三身
    上扣得海洛因1 包，另自陳鵬旭身上及住處扣得附表二所示
    之物，並發現陳俊宏等人在場，循線查獲，始悉上情。
二、案經高雄市政府警察局鼓山分局報告臺灣高雄地方法院檢察
    署檢察官偵查起訴。
    理  由
壹、證據能力部分：
一、按「有偵查犯罪職權之公務員，依通訊保障及監察法規定聲
    請核發通訊監察書所監聽之錄音內容，為實施刑事訴訟程序
    之公務員依法定程序取得之證據。而依該通訊監察錄音所作
    成之譯文，乃監察錄音內容所顯示之派生證據。倘當事人爭
    執譯文內容之同一性或真實性，法院固應依刑事訴訟法規定
    勘驗該監聽錄音踐行調查證據程序，以確保監察錄音內容與
    譯文之真實、同一性。若當事人於法院依法踐行調查證據，
    對該譯文並無爭執，該監察錄音之譯文即與播放錄音有同值
    之證據能力。‧‧‧上訴人及其等辯護人於第一審及原審審
    理提示上開監察譯文時，均表示「沒有意見」，有各該審判
    筆錄可憑，是該監察譯文自有證據能力，足為上訴人販賣毒
    品之佐證。」，最高法院99年度台上字第3492號判決著有意
    旨可資參照。且通訊監察譯文之內容為被告本人與他人之通
    話，其通話本身即係被告進行犯罪中構成犯罪事實之部分內
    容，應屬被告在審判外所為不利於己之陳述，應依自白法則
    評價其得否為證據，無關乎傳聞法則之適用（最高法院98年
    度台上字第721 號判決意旨參照）。經查，卷附之通訊監察
    譯文之證據能力均為檢察官、被告及辯護人所不爭執，上揭
    通訊監察譯文經於警詢及偵查、審判中提示予被告，被告均
    坦承該譯文所載係伊與他人之對話，而無爭執同一性、真實
    性及任意性，本院審酌上情，應認上揭通訊監察譯文具有證
    據能力。
二、高雄醫學大學附設中和紀念醫院檢驗報告、正修科技大學超
    微量研究科技中心檢驗報告、法務部調查局濫用藥物實驗室
    鑑定書均有證據能力：
    按鑑定人由審判長、受命法官或檢察官就下列之人選任1 人
    或數人充之：(一)就鑑定事項有特別知識經驗者。(二)經政府機
    關委任有鑑定職務者；鑑定之經過及其結果，應命鑑定人以
    言詞或書面報告；法院或檢察官得囑託醫院、學校或其他相
    當之機關、團體為鑑定，或審查他人之鑑定，並準用第203
    條至第206 條之1 規定，刑事訴訟法第198 條、第206 條第
    1 項、第208 條第1 項分別定有明文。本件卷附高雄醫學大
    學附設中和紀念醫院檢驗報告、正修科技大學超微量研究科
    技中心檢驗報告、法務部調查局濫用藥物實驗室鑑定書，雖
    係被告以外之人於審判外之書面陳述，然係屬台灣高雄地方
    法院檢察署及本院囑託鑑定，則上開檢驗報告，為刑事訴訟
    法第159 條第1 項規定之例外情形，應有證據能力。
三、按「被告以外之人於審判外之陳述，雖不符前四條之規定，
    而經當事人於審判程式同意作為證據，法院審酌該言詞陳述
    或書面陳述作成時之情況，認為適當者，亦得為證據。當事
    人、代理人或辯護人於法院調查證據時，知有第159  條第1
    項不得為證據之情形，而未於言詞辯論終結前聲明異議者，
    視為有前項之同意」，刑事訴訟法第159 條之5 定有明文。
    又當事人、代理人或辯護人於調查證據時，知有本法第159
    條之5 第1 項不得為證據之情形，卻表示「對於證據調查無
    異議」、「沒有意見」等意思，而未於言詞辯論終結前聲明
    異議者，應視為已有將該等傳聞證據採為證據之同意（參見
    該條之立法理由）。本件檢察官、辯護人及被告等人於本院
    準備程式，除上揭所述之證據外，就本判決所引用之各項證
    據（含傳聞證據、非傳聞證據及符合法定傳聞法則例外之證
    據）之證據能力，均表示無意見（見本院卷第35頁），且於
    本院言詞辯論終結前，檢察官、辯護人及被告等人對於卷附
    具有傳聞證據性質之證據，既均已知其情，均未聲明異議，
    本院認該具有傳聞證據性質之證據，並無任何違法取證之不
    適當情形，以之作為證據使用係屬適當，自得採為認定事實
    之證據。
貳、實體部分：
一、訊據被告對於附表一編號1 至5 所示之販賣、轉讓第一級毒
    品海洛因之犯行，於偵查及本院審理中均坦承不諱，核與證
    人謝振鎰、梁瑞三、陳俊宏於警詢及偵查中證述之情節相符
    ，並有被告所使用之0000000000、0000000000號電話通訊監
    察紀錄與譯文、高雄醫學大學附設中和紀念醫院100 年3 月
    1 日檢驗報告、正修科技大學超微量研究科技中心100  年4
    月29日檢驗報告、法務部調查局濫用藥物實驗室100 年3 月
    3 日鑑定書等件在卷可稽，及附表二編號1 、2 、5 、7 、
    8 等物扣案為憑，堪認被告之自白與事實相符。
二、販賣毒品係違法行為，非可公然為之，且有其獨特之販售通
    路及管道，復無公定價格，容易增減分裝之份量，而每次買
    賣之價量，可能隨時依雙方關係深淺、資力、需求量及對行
    情之認知、來源是否充裕、查緝鬆嚴、購買者被查獲時供述
    購買對象之可能風險評估等，而異其標準，非可一概而論。
    另近年來政府為杜絕毒品之氾濫，對於查緝施用及販賣毒品
    之工作，無不嚴加執行，販賣第一級毒品罪又係死刑、無期
    徒刑之重罪，設若無利可圖，衡情當無輕易將所持有之毒品
    轉讓他人而甘冒於再次向他人購買時，而有被查獲移送法辦
    危險之理，且不論是瓶裝或袋裝之毒品，均可任意分裝或增
    減其份量，而每次買賣之價量，亦隨時隨雙方關係之深淺、
    當時之資力、需要程度及對行情之認知等因素，機動的調整
    ，惟販賣之人從價差或量差中牟利之方式雖異，然其販賣目
    的在意圖營利則同一，堪認被告購入毒品之價格必較其售出
    之價格低廉，或以同一價格而減少份量，而有從中賺取差額
    利潤圖利之意圖及事實，此應屬合於論理法則，且不違背社
    會通常經驗之理性判斷，是被告如附表一編號1 至4 之犯行
    ，應有營利之意圖，亦可認定。
三、綜上所述，本案事證明確，被告販賣、轉讓第一級毒品海洛
    因之犯行洵堪認定，應予依法論科。
四、論罪科刑部分：
  (一)按海洛因係毒品危害防制條例第2 條第2 項第1 款所稱之第
    一級毒品，不得非法持有、轉讓及販賣。核被告附表一編號
    1 至4 所為，均係犯毒品危害防制條例第4 條第1 項之販賣
    第一級毒品罪，編號5 所為，係犯同條例第8 條第1 項之轉
    讓第一級毒品罪。被告持有毒品海洛因之低度行為，為販賣
    、轉讓之高度行為所吸收，不另論罪。被告販賣第一級毒品
    4 次及轉讓第一級毒品1 次，犯意各別，每次行為均可獨立
    評價，應予分論併罰。又被告前因肅清煙毒條例案件經法院
    判處有期徒刑確定，並於83年間經定應執行刑14年6 月確定
    ，於88年5 月1 日假釋，於假釋間因施用毒品經送觀察勒戒
    及強制戒治後，撤銷假釋執行殘刑，於95年12月4 日因縮刑
    期滿執行完畢，有臺灣高等法院被告前案紀錄表可參；被告
    受徒刑之執行完畢後，5 年內故意再犯本件有期徒刑以上之
    罪，為累犯，應依刑法第47條第1 項規定加重其刑，惟法定
    刑為死刑及無期徒刑部分依法不得加重。又被告於偵查及本
    院審理中均自白附表一編號1 至5 所示之販賣、轉讓海洛因
    之犯行，應依毒品危害防制條例第17條第1 項之規定，減輕
    其刑。又本院認被告本件所示販賣第一級毒品之對象僅2 人
    ，且販賣毒品犯行之歷次得款，乃在1,000 元至5,000 元間
    ，顯見所販出之海洛因數量尚微，則被告犯罪情節當非可與
    大中盤毒梟者等同並論，故本件被告上開附表一編號1 至4
    所示4 次販賣第一級毒品犯行於經上開減刑之後，如逕予宣
    告最低本刑有期徒刑15年，顯屬過重，失之過苛，情輕法重
    ，且無從依其販毒情節輕重施以不同程度之懲處，未免失其
    立法之本旨，而尚有堪予憫恕之處，爰就被告附表一編號1
    至4 所示4 次販賣第一級毒品罪，均依刑法第59條規定，酌
    減其刑。
  (二)爰審酌被告明知施用第一級毒品海洛因有害於人體，竟仍販
    賣、轉讓海洛因，不僅助長施用毒品之惡習，且危害國民身
    心健康及社會風氣，另對於治安亦有負面影響，所為誠屬不
    該。惟念被告於犯後全然坦承犯行不諱，及被告已賣出第一
    級毒品之數量、所得非鉅，販賣情節亦非重大，再兼衡被告
    之素行、犯罪動機、目的、手段、家庭經濟狀況等一切具體
    情狀，爰分別量處如附表一編號1 至5 宣告罪刑欄所示之刑
    又本院認依被告所犯販賣第一級毒品罪之性質，有褫奪公權
    之必要，併依刑法第37條第1  項規定，就附表一編號1 至4
    所示販賣海洛因罪各宣告褫奪公權10年，並參諸刑法第51條
    第5 款原係採限制加重原則，而非累加原則之意旨，依刑法
    第51條第5 款、第8 款規定，定其應執行刑。扣案如附表二
    編號2 之夾鏈袋為被告所有供被告販賣而分裝第一級毒品海
    洛因所用之物；編號5 所示之行動電話係被告所有，供被告
    販賣毒品聯絡所用之物，業據被告供承明確，應依毒品危害
    防制條例第19條第1 項規定，宣告沒收。扣案之附表二編號
    1 所示之電子磅秤，亦為被告所有供犯罪所用之物，其上所
    殘留海洛因，既經鑑定確為第一級毒品海洛因無訛，有上揭
    高雄醫學大學附設中和紀念醫院100 年3 月1 日檢驗報告鑑
    定報告在卷可參，其上之毒品難以析離，應一體視為毒品；
    另扣案附表二編號8 所示之物為海洛因，亦有法務部調查局
    濫用藥物實驗室100 年3 月3 日鑑定書在卷可稽，均應依毒
    品危害防制條例第18條第1 項前段之規定，宣告沒收銷燬之
    （其中附表二編號8 之海洛因於最後1 次販賣海洛因罪刑項
    下宣告沒收銷燬之）。又扣案之現金21,000元，其中附表二
    編號7 之、、、部分，為販賣第一級毒品犯行之所
    得，應依同條例第19條第1 項於各次對應之販賣毒品罪刑項
    宣告沒收。至於附表二編號3 、4 、6 所示之物與本案犯行
    無直接關連，爰不予宣告沒收。又另有扣案之吸管杓，乃被
    告施用海洛因所用之物，業據本院於100 年度訴字第271 號
    判決中宣告沒收銷燬之，謝振鎰、梁瑞三身上所扣得之海洛
    因已屬謝振鎰、梁瑞三2 人所持有，亦非本案之物，爰均不
    於本案中宣告沒收銷燬之，附此敘明。
據上論斷，應依刑事訴訟法第299 條第1 項前段，毒品危害防制
條例第4 條第1 項、第8 條第1 項、第17條第2 項、第18條第1
項前段、第19條第1 項，刑法第11條、第47條第1 項、第59條、
第37條第2 項、第38條第1 項第2 款、第51條第5 款、第8 款，
判決如主文。
本案經檢察官吳明駿到庭執行職務
中    華    民    國  100     年    5     月    4     日
                  刑事第十九庭  審判長法  官  陳志銘
                                      法  官  陳松檀
                                      法  官  黃宣撫
以上正本證明與原本無異。
如不服本判決應於收受送達後10日內向本院提出上訴書狀，並應
敘述具體理由；如未敘述上訴理由者，應於上訴期間屆滿後20日
內向本院補提理由書（均須按他造當事人之人數附繕本）「切勿
逕送上級法院」。
中    華    民    國   100    年    5     月    4     日
                                      書記官  葉正昭
附表一
┌─┬───┬────┬────┬───────────┬─────────┐
│編│相對人│時間    │地點    │    犯罪行為方式      │宣告罪刑          │
│號│      │        │        │                      │                  │
├─┼───┼────┼────┼───────────┼─────────┤
│1 │謝振鎰│99年12月│高雄市三│由謝振鎰以0000000000號│陳鵬旭販賣第一級毒│
│  │      │1 日中午│民區同盟│電話與陳鵬旭持有之0939│品，累犯，處有期徒│
│  │      │12時許  │三路246 │021034號電話連絡，雙方│刑拾貳年，褫奪公權│
│  │      │        │巷31號8 │約定於左揭時、地交易，│拾年；扣案如附表二│
│  │      │        │樓之1 陳│由陳鵬旭交付海洛因1 包│編號1 、2 、7 之│
│  │      │        │鵬旭居處│給謝振鎰，並收取新臺幣│所示之物，均沒收。│
│  │      │        │        │（下同）5,000 元之價金│                  │
│  │      │        │        │。                    │                  │
├─┼───┼────┼────┼───────────┼─────────┤
│2 │謝振鎰│99年12月│高雄市三│由謝振鎰以0000000000號│陳鵬旭販賣第一級毒│
│  │      │2 日中午│民區同盟│電話與陳鵬旭持有之0939│品，累犯，處有期徒│
│  │      │12時許  │三路246 │021034號電話連絡，雙方│刑拾貳年，褫奪公權│
│  │      │        │巷31號8 │約定於左揭時、地交易，│拾年；扣案如附表二│
│  │      │        │樓之1 陳│由陳鵬旭交付謝振鎰1 包│編號1 、2 、7 之│
│  │      │        │鵬旭居處│海洛因，並收取5,000 元│所示之物品，均沒收│
│  │      │        │        │之價金。              │。                │
├─┼───┼────┼────┼───────────┼─────────┤
│3 │謝振鎰│99年12月│高雄市三│由謝振鎰與陳鵬旭雙方約│陳鵬旭販賣第一級毒│
│  │      │15日下午│民區同盟│定於左揭地點，由陳鵬旭│品，累犯，處有期徒│
│  │      │3時許   │三路246 │交付海洛因1 包（毛重2.│刑拾貳年，褫奪公權│
│  │      │        │巷31號8 │1 公克）給謝振鎰，並收│拾年；扣案如附表二│
│  │      │        │樓之1 陳│取5,000 元之代價。    │編號1 、2 、7 之│
│  │      │        │鵬旭居處│                      │所示之物品，均沒收│
│  │      │        │樓下    │                      │。                │
├─┼───┼────┼────┼───────────┼─────────┤
│4 │梁瑞三│99年12月│高雄市三│由梁瑞三以0000000000號│陳鵬旭販賣第一級毒│
│  │      │15日晚上│民區同盟│電話與陳鵬旭持有之    │品，累犯，處有期徒│
│  │      │10時許  │三路246 │0000000000號電話連絡，│刑拾年，褫奪公權拾│
│  │      │        │巷31號8 │雙方約定於前述地址交易│年；扣案如附表二編│
│  │      │        │樓之1 陳│，由陳鵬旭交付海洛因1 │號1 、2 、5 、7 之│
│  │      │        │鵬旭居處│包(毛重0.36公克)給梁瑞│所示之物品，均沒│
│  │      │        │        │三，並收取新臺幣1,000 │收，扣案如附表二編│
│  │      │        │        │元之代價。            │號8 所示之海洛因沒│
│  │      │        │        │                      │收銷燬之。        │
├─┼───┼────┼────┼───────────┼─────────┤
│5 │陳俊宏│99年12月│高雄市三│陳鵬旭將數量不詳之海洛│陳鵬旭轉讓第一級毒│
│  │      │15日晚間│民區同盟│因放置於前述租屋處桌上│品，累犯，處有期徒│
│  │      │11時許  │三路246 │，無償轉讓數量不詳之海│刑捌月。          │
│  │      │        │巷31號8 │洛因供陳俊宏拿取並捲入│                  │
│  │      │        │樓之1 陳│香菸內點火吸食。      │                  │
│  │      │        │鵬旭居處│                      │                  │
└─┴───┴────┴────┴───────────┴─────────┘
附表二
┌──┬────────┬──────────┬─────────────────┐
│編號│ 物  品  名  稱 │       數  量       │              備  註              │
├──┼────────┼──────────┼─────────────────┤
│ 1  │電子產品(電子秤)│        1台         │販賣毒品時量秤用                  │
├──┼────────┼──────────┼─────────────────┤
│ 2  │夾鏈袋          │        1包         │分裝毒品時使用                    │
├──┼────────┼──────────┼─────────────────┤
│ 3  │糖粉            │        8包         │與本案犯行無關，爰不予宣告沒收。  │
├──┼────────┼──────────┼─────────────────┤
│ 4  │電子產品        │        1支         │廠牌為Anycall，門號：0000000000， │
│    │(手機，含SIM卡) │                    │無序號。與本案犯行無關，爰不予宣告│
│    │                │                    │沒收。                            │
├──┼────────┼──────────┼─────────────────┤
│ 5  │電子產品( 手機，│        1支         │廠牌為LG，門號：0000000000，序號：│
│    │含SIM卡)        │                    │000000000000000。                 │
├──┼────────┼──────────┼─────────────────┤
│ 6  │晶片卡          │        4張         │與本案犯行無關，爰不予宣告沒收。  │
├──┼────────┼───┬──────┼─────────────────┤
│ 7  │現金            │新臺幣│5,000元   │其中7之～共計16,000元，分別於 │
│    │                │(下同)├──────┤附表一編號1、2、3、4宣告沒收，7之 │
│    │                │共計  │5,000元   │之5000元，與本案犯行無關，爰不予│
│    │                │21,000├──────┤宣告沒收。                        │
│    │                │元    │5,000元   │                                  │
│    │                │      ├──────┤                                  │
│    │                │      │1,000元   │                                  │
│    │                │      ├──────┤                                  │
│    │                │      │5,000元   │                                  │
├──┼────────┼───┼──────┼─────────────────┤
│ 8  │毒品            │3包   │粉末1包   │第一級毒品海洛因成分，驗前淨重0.26│
│    │                │      │            │公克，驗後淨重0.25公克，空包裝重  │
│    │                │      │            │0.29公克。(法務部調查局100年3月3日│
│    │                │      │            │調科壹字第10023005560號濫用藥品實 │
│    │                │      │            │驗室鑑定書)                       │
│    │                │      ├──────┼─────────────────┤
│    │                │      │粉塊狀2包 │第一級毒品海洛因成分，驗前淨重合計│
│    │                │      │            │0.64公克，驗後淨重合計0.63公克，空│
│    │                │      │            │包裝總重0.62公克。(法務部調查局100│
│    │                │      │            │年3月3日調科壹字第10023005560號濫 │
│    │                │      │            │用藥品實驗室鑑定書)               │
└──┴────────┴───┴──────┴─────────────────┘
附錄本案論罪科刑法條全文：
毒品危害防制條例第4 條製造、運輸、販賣第一級毒品者，處死
刑或無期徒刑；處無期徒刑者，得併科新臺幣2 千萬元以下罰金
。
製造、運輸、販賣第二級毒品者，處無期徒刑或7 年以上有期徒
刑，得併科新臺幣1 千萬元以下罰金。
製造、運輸、販賣第三級毒品者，處5 年以上有期徒刑，得併科
新臺幣7 百萬元以下罰金。
製造、運輸、販賣第四級毒品者，處3 年以上10年以下有期徒刑
，得併科新臺幣3 百萬元以下罰金。
製造、運輸、販賣專供製造或施用毒品之器具者，處1 年以上7
年以下有期徒刑，得併科新臺幣1 百萬元以下罰金。
前五項之未遂犯罰之。
毒品危害防制條例第8 條轉讓第一級毒品者，處1 年以上7 年以
下有期徒刑，得併科新臺幣1 百萬元以下罰金。
轉讓第二級毒品者，處6 月以上5 年以下有期徒刑，得併科新臺
幣70萬元以下罰金。
轉讓第三級毒品者，處3 年以下有期徒刑，得併科新臺幣30萬元
以下罰金。
轉讓第四級毒品者，處1 年以下有期徒刑，得併科新臺幣10萬元
以下罰金。
前四項之未遂犯罰之。
轉讓毒品達一定數量者，加重其刑至二分之一，其標準由行政院
定之。